【裁判字號】    97,交聲,1535
【裁判日期】    971125
【裁判案由】    違反道路交通管理處罰條例聲明異議
【裁判全文】
臺灣士林地方法院交通事件裁定        97年度交聲字第1535號
原處分機關  臺北市交通事件裁決所
異  議  人
即受處分人  甲○○
上列受處分人因違反道路交通管理處罰條例案件，對於臺北市交
通事件裁決所民國97年10月13日所為處分（原處分案號：北市裁
罰字第裁22-AEW938816號）聲明異議，本院裁定如下：
    主  文
原處分撤銷。
甲○○汽車駕駛人消音器設備不全，致影響行車安全，處罰鍰新
臺幣玖佰元。
    理  由
一、按汽車除頭燈外之燈光、雨刮、喇叭、照後鏡、排氣管、消
    音器設備不全或損壞不予修復者，或其他設備擅自增、減、
    變更原有規格致影響行車安全者，處汽車所有人新臺幣（下
    同）900 元以上1,800 元以下罰鍰，道路交通管理處罰條例
    第16條第1 項第2 款定有明文。次按道路交通管理處罰條例
    及道路交通安全規則所稱之「汽車」，依道路交通管理處罰
    條例第3 條第8 款及道路交通安全規則第2 條第1 項第1款
    之規定，均包括「機器腳踏車」在內。
二、原處分意旨略以：異議人即受處分人甲○○於民國97年7 月
    31日下午5 時30分許，騎乘車牌號碼CKP-303 號重型機車，
    於臺北市○○街，因「駕駛汽車，以拆除消音器以外方式造
    成噪音」，經臺北市政府警察局松山分局三民派出所員警當
    場查獲，掣單逕行舉發，依道路交通管理處罰條例第43條第
    1 項第3 款之規定裁處罰鍰6,000 元，並記違規點數3 點，
    並施以道路講習等語。
三、異議意旨略以：本件舉發員警並非環保檢測人員，亦非監理
    站人員，亦未使用任何儀器測量異議人排氣管所產生之音量
    ，正如酒醉駕車需要儀器測量酒精濃度、駕車超速亦須測速
    相片為證，本件員警既無任何依據，爰依法聲明異議等語。
四、按犯罪事實應依證據認定之，無證據不得推定其犯罪事實；
    又不能證明被告犯罪或其行為不罰者，應諭知無罪之判決，
    刑事訴訟法第154 條第2 項、第301 條第1 項，分別定有明
    文。又認定不利於被告之事實，須依積極證據，苟積極證據
    不足為不利於被告事實之認定時，即應為有利於被告之認定
    ，更不必有何有利之證據；且事實之認定，應憑證據，如未
    能發現相當證據，或證據不足以證明，自不能以推測或擬制
    之方法，以為裁判基礎；而認定犯罪事實所憑證據，雖不以
    直接證據為限，間接證據亦包括在內；然而無論直接或間接
    證據，其為訴訟上之證明，須於通常一般之人均不致有所懷
    疑，而得確信其為真實之程度者，始得據為有罪之認定，若
    其關於被告是否犯罪之證明未能達此程度，而有合理性懷疑
    之存在，致使無從形成有罪之確信，根據「罪證有疑，利於
    被告」之證據法則，即不得遽為不利被告之認定，亦分別有
    最高法院30年上字第816 號、40年臺上字第86號、76年臺上
    字第4986號等判例可資參照。而依道路交通管理處罰條例第
    89條規定，法院受理有關交通事件，準用刑事訴訟法之規定
    ，前開規定及判例意旨自得適用於本件聲明異議案件。
五、經查，本件異議人於前開時、地，騎乘車牌號碼CKP-303 號
    重型機車，因「駕駛汽車，以拆除消音器以外方式造成噪音
    」，經臺北市政府警察局松山分局三民派出所員警當場查獲
    ，掣單逕行舉發等情，固有舉發違反道路交通管理事件通知
    單影本1 紙附卷可稽。惟查：
  (一)按道路交通管理處罰條例第43條第1 項第3 款之規定，需係
    汽車駕駛人有拆除汽車消音器或以其他方式造成噪音之情形
    ，始符合該條之處罰要件。亦即必須車輛完全無任何消音設
    備，並且已經造成超過符合噪音管制標準之噪音兩項要件。
    然有關「噪音」之認定為何，參以依噪音管制法第9 條第1
    項規定，機動車輛、民用航空器所發出之聲音，不得超過機
    動車輛、民用航空器噪音管制標準。而依噪音管制法第9 條
    第3 項規定所訂定之「機動車輛噪音管制標準」，噪音分為
    1. 加 速噪音標準值：指車輛於一定路程、一定檔位行駛狀
    態下，測出之加速噪音量。2.原地噪音標準值：指車於原地
    在一定引擎轉速下，測出之原地噪音量。同法規第3 條更規
    定「機動車輛管制標準表」，該標準表分為1.新車型審驗及
    新車檢驗之加速噪音標準值、原地噪音標準值及2.使用中車
    輛檢驗原地噪音標準值。故就是否構成噪音，自應依前開之
    「機動車輛噪音管制標準」作為審認之依據，方屬有據，絕
    非徒憑舉發員警個人主觀之感受即可率爾判定，以免舉發員
    警擅斷，恣意舉發，妨害人民財產權益。經查，本件舉發員
    警乙○○並未就本件有否符合噪音之標準進行審驗或使用相
    關儀器測定將資料留存以備查考，係因其在遠處聽聞異議人
    機車聲音很大，經攔查後發現警棍能完全插入異議人機車排
    氣管內，並可在內旋轉攪動，即以異議人機車排氣管內並無
    裝置消音器等情，而認異議人有「以拆除消音器以外方式造
    成噪音」之違規乙節，業經證人乙○○到庭具結證稱（見本
    院97年11月18日訊問筆錄第2 頁），證人既未提出異議人機
    車造成噪音之相關依據，則異議人究否有上開違規事實，尚
    非無疑，該違規事實亦應由舉發單位負舉證責任，本件既有
    合理可疑，自應為異議人有利之認定。
  (二)次查，本件機車是否造成噪音之事實，雖有可疑，然異議人
    之機車排氣管內消音器曾遺失，嗣後未再行裝置消音器等情
    ，亦經異議人到庭自承（見本院97年11月18日訊問筆錄第2
    頁），並有卷附照片5 張可資參照（見本院卷第22頁至第24
    頁），故異議人之機車顯未具有消音器原本標準配備，而未
    具該消音器原本配備時，當可能造成其行駛或其他道路使用
    人產生潛在之危險，而影響行車安全，應屬無疑，是異議人
    上開行為，仍應可認確有道路交通管理處罰條例第16條第1
    項第2 款所定之消音器設備不全之情事。
六、綜上所述，異議人是否有於前揭時、地，駕駛汽車，以拆除
    消音器以外方式造成噪音之違規行為，已無從認定，原處分
    機關對異議人所為之裁決，顯有前揭不當之處，從而，本件
    異議為有理由，原處分應予撤銷。惟異議人確有在前揭時、
    地，因消音器設備不全致影響行車安全之違規，符合道路交
    通管理處罰條例第16條第1 項第2 款之規定，然原處分機關
    就此部分未予詳查，則有違誤之處，從而，應由本院予以撤
    銷，並依道路交通管理處罰條例第16條第1 項第2 款及違反
    道路交通管理事件統一裁罰基準表之規定，裁罰異議人如主
    文第2 項所示，以資適法。
據上論斷，應依道路交通案件處理辦法第20條前段，裁定如主文
。
中    華    民    國    97    年    11    月    25    日
                     交通法庭法  官  劉育琳
以上正本證明與原本無異。
如不服本裁定應於裁定送達後5 日內向本院提出抗告狀。
                             書記官  陳淑琪
中    華    民    國    97    年    11    月    25    日


司法院資訊處製作；財團法人民間司法改革基金會備份。
